臺灣士林地方法院刑事判決　　　　　　　 94年度訴字第187號
公　訴　人　臺灣士林地方法院檢察署檢察官
被　　　告　甲○○
選任辯護人　謝宗翰律師
上列被告因誣告案件，經檢察官提起公訴（93年度偵字第796號）
，本院判決如下：
    主  文
甲○○意圖他人受刑事處分，向該管公務員誣告，處有期徒刑陸
月。
    事  實
一、甲○○於民國87年10月21日以前及89年6 月16日至90年5 月
    17日間擔任匯豐電腦科技股份有限公司（下稱匯豐公司）之
    董事長，乙○○則於87年10月22日至89年5 月17日（起訴書
    誤載為88年）間擔任匯豐公司董事長。甲○○明知乙○○於
    擔任董事長職務時，匯豐公司與美商CLARENT 公司因代理權
    問題發生爭議，嗣後雙方和解，由美商CLARENT 公司同意賠
    償匯豐公司現金新台幣（下同）13,752,000元及美商CLAREN
    T 公司特別股10,314,000元，共計24,066,000元，其中30﹪
    ，即7,219,800 元歸乙○○所有，係於87年8 月13日經匯豐
    公司87年股東臨時會決議，並於89年2 月3 日經甲○○以當
    時匯豐公司總經理（起訴書誤載為董事長）身分代表之匯豐
    公司與乙○○簽訂分別共有持份承諾書等節，竟意圖使乙○
    ○受刑事處分，於91年2 月15日具狀向臺灣士林地方法院檢
    察署檢察官誣指乙○○未盡善良管理人注意義務，將上開匯
    豐公司所取得之賠償收入之30﹪納為己有，涉犯刑法背信及
    業務侵占罪嫌，經該署檢察官為不起訴處分確定。
二、案經乙○○訴由臺灣士林地方法院檢察署檢察官偵查起訴。
    理  由
一、訊據被告甲○○對於伊於87年10月21日以前及89年6 月16日
    至90年5 月17日間擔任匯豐公司之董事長，並無異詞，雖供
    承匯豐公司87年股東臨時會決議將美商CLARENT 公司賠償匯
    豐公司金額百分之三十歸告訴人乙○○所有，且由其與乙○
    ○就該賠償金簽訂分別共有持份承諾書之事實，但矢口否認
    有何誣告犯行，並辯稱：伊委任黃秀禎律師對乙○○提出侵
    占、背信罪之告訴時，即已充分告知黃秀禎律師匯豐公司及
    伊均曾同意將美商CLARENT 公司給付之和解金之百分之三十
    即美金二十一萬元予乙○○之事實，並無誣告之故意，且伊
    於提起刑事告訴時，除已明確告知黃秀禎律師相關事實外，
    無論於告訴狀內或偵查程序中，均從未否認匯豐公司董事或
    股東於股東臨時會決議將和解金之百分之三十歸由乙○○所
    有之事實，且直承於89年2 月3 日曾簽署分別共有持份承諾
    書，更從未虛構或捏造任何犯罪事實，況乙○○未經匯豐公
    司董事會同意及股東會同意，擅自變更給付方式為百分之三
    十現金及百分之三十股票，因而取得一億餘元之不法財物，
    確有背信及業務侵占之不法犯行云云。然查：
  (一)被告確曾於91年2 月15日具狀指稱：「乙○○將匯豐公司與
    CLARENT 公司因代理權爭議所取得之賠償收入之百分之三十
    歸屬於其自身所有，按匯豐公司與CLARENT 公司代理權爭議
    所取得之賠償收入，係為匯豐公司所有，與董事長乙○○無
    關，乙○○無權將賠償金之百分之三十歸屬於其所有。詎料
    乙○○除未盡善良管理人注意義務外，竟將匯豐公司所取得
    之賠償收入百分之三十納為己有，嚴重損害匯豐公司及所有
    股東之權益，已觸犯刑法背信及業務侵占之罪嫌：：」等情
    ，向臺灣士林地方法院檢察署檢察官提出告訴，經檢察官於
    92年12月22日偵查結果以「乙○○犯罪嫌疑不足」之情形為
    不起訴處分，有刑事告訴狀及臺灣士林地方法院檢察署檢察
    官91年度偵字第8836號不起訴處分書各一份在卷可稽。
  (二)被告於87年8 月13日匯豐公司召開股東臨時會時，親自向股
    東報告有關CLARENT 公司和解案，報告內容為「1.當初對CL
    ARENT 之投資完全由乙○○出資，之後與CLARENT 公司發生
    訴訟事件，悉由乙○○先生出面盡力斡旋方可達成和解條件
    。因此CLARENT 對匯豐之賠償款項中，三成屬於乙○○先生
    ，七成歸屬於匯豐。與會股東針對上述此點無異議通過」等
    情，業據證人乙○○於審理時證述屬實（見94年7 月14日審
    判筆錄），且為被告所不爭執，復有匯豐公司87年度股東臨
    時會議事錄影本在卷可憑（見91年度偵字第8836號偵查卷第
    152 頁），可見被告明知乙○○經股東臨時會決議而取得CL
    ARENT 公司賠償款中三成賠償款之事實，而被告竟於91年2
    月15日提出之刑事告訴狀內，隱匿上開親歷之事實，而虛偽
    指述「乙○○將匯豐公司與CLARENT 公司因代理權爭議所取
    得之賠償收入之百分之三十歸屬於其自身所有，按匯豐公司
    與CLARENT 公司代理權爭議所取得之賠償收入，係為匯豐公
    司所有，與董事長乙○○無關，乙○○無權將賠償金之百分
    之三十歸屬於其所有」等情，足徵被告明知其所訴事實為虛
    構，而仍向臺灣士林地方法院檢察署遞狀告訴乙○○涉犯背
    信及業務侵占罪行，被告顯有使乙○○受刑事處分之誣告故
    意甚明。
  (三)被告依照匯豐公司上開股東會決議，於89年2 月3 日代表匯
    豐公司與乙○○簽訂分別共有持份承諾書，其內容記載「匯
    豐公司（甲方）與乙○○（乙方）於此日彼此達成以下協議
    ：事涉甲方（匯豐公司）與CLARENT 公司之協議書內容之賠
    償事，所有賠償金額：計現金美金四十萬元及其餘以股票抵
    充（CLARENT 公司之特別股，計45592 股，於簽約日市價三
    十萬元正。前述賠償：計有現金及CLARENT 公司之股票（包
    括股東權益及一切變賣後之價金），乃為甲乙雙方所分別共
    有，而甲乙雙方之分別持份為：甲方為70% ；乙方為30% 」
    ，有分別共有持份承諾書影本一份在卷可稽（見91年度偵字
    第8836號偵查卷第153 至154 頁），被告並親自在該承諾書
    甲方署名處蓋印，業據其於供明在卷（見94年11月16日審判
    筆錄），且經證人乙○○證述屬實（見94年7 月14日審判筆
    錄），可見CLARENT 公司賠償予匯豐公司之美金七十萬元（
    包括美金四十萬元現金及股票市價美金三十萬元之股票），
    係由乙○○與匯豐公司共有，分配比例為乙○○取得百分之
    三十，匯豐公司取得百分之七十，被告知悉乙○○取得賠償
    金之百分之三十，並無背信及侵占情事，然被告卻具狀誣指
    「乙○○除未盡善良管理人注意義務外，竟將匯豐公司所取
    得之賠償收入百分之三十納為己有，嚴重損害匯豐公司及所
    有股東之權益」等情，益證被告有虛構事實及誣告故意至明
    。至被告於89年2 月3 日簽訂分別共有持份承諾書時為匯豐
    公司之總經理，而非董事長，並不影響於被告有親自簽約之
    事實。
  (四)按刑法上之誣告罪，本不限於所告事實全屬虛偽時，始能成
    立，倘所告事實之一部分係出於故意虛構，仍不得謂非誣告
    （最高法院20年上字第662 號判例參照）。被告供承有前述
    股東臨時會之決議內容及簽署分別共有持份承諾書之事實，
    於刑事告訴狀中固提及「依本公司與其董事長於89年2 月之
    協議，前述所有賠償收入之30% 應歸其董事長所有，故本公
    司於本期認列減少CLARENT 公司長期投資30% 之損失000000
    0 元及應歸還30% 之現金損失，0000000 元，共計0000000
    元」等情，惟隻字未提乙○○已於87年8 月13日經股東會臨
    時決議取得該百分之三十賠償金，及於89年2 月3 日由其代
    表匯豐公司與乙○○簽訂分別共有持份承諾書等事實。復參
    諸證人黃秀禎律師即被告前控告乙○○背信及業務侵占罪之
    告訴代理人，於審理時結證稱：「被告來找我時公司已經上
    市又下市了，公司內部人員有同意，股東沒有同意」、「（
    在你提出刑事告訴狀時是否已知乙○○已經過匯豐公司同意
    取得賠償款項30% ？）甲○○告訴我他有同意，但是其他的
    股東部分我不知道…」、「甲○○告訴我的事實是乙○○個
    人取得應屬公司之資產，當時乙○○是匯豐公司之董事長…
    」、「為何經公司及甲○○同意只告乙○○？）因為我是告
    訴代理人，依照當事人的意思提起告訴」、「（甲○○來找
    你處理匯豐公司與乙○○的事情，他有無告訴你是民事案件
    還是刑事案件？）甲○○告訴我的是事實問題，我當時有告
    訴刑事及民事部分可以來處理，決定權不在律師…」、「（
    侵占及背信罪的罪名，是你講的嗎？）甲○○說要告乙○○
    」、「（你提出這告訴狀之前有經過甲○○確認，確認是何
    意？）確認告訴狀內容」等語（見94年8 月25日審判筆錄）
    ，可見被告以乙○○取得CLARENT 公司給付予匯豐公司之上
    開賠償款之百分之三十之現金、股票為由，而對乙○○背信
    、侵占罪之告訴乙事，證人黃秀禎律師雖有提供法律意見，
    但最終仍係由被告決定採刑事告訴之方式處理。且被告委由
    黃秀禎律師辦理對乙○○提出背信告訴事項時，被告僅告知
    黃秀禎律師有關乙○○取得CLARENT 公司之百分之三十之賠
    償款，而未將乙○○係因出資履行匯豐公司與CLARENT 公司
    之契約，匯豐公司始會同意其中百分之三十之賠償款歸乙○
    ○之緣由，及此項賠償款之分配比例非僅被告同意，尚經匯
    豐公司之股東於臨時股東會中決議通過等事實經過詳細告知
    證人黃秀禎律師，致黃秀禎律師誤信其言，而依照被告所提
    供之資料，誤判乙○○不應取得CLARENT 公司所給付之賠償
    款百分之三十，則由被告委託黃秀禎律師辦理上開告訴案件
    之初，即隱匿相關之所有親身經歷之事實資料，之後經被告
    決定由黃秀禎律師代其撰擬告訴狀內容，誣指乙○○犯背信
    及業務侵占犯行，足認被告自始即故意以虛偽不實之事，使
    乙○○受刑事處分之意圖及行為。揆諸上揭判例意旨，被告
    意圖乙○○受刑事處分，故意虛構事實，恣意提出告訴，自
    足構成誣告罪。
  (五)依87年8 月13日股東臨時會議事錄第六項第二點所載「與CL
    ARENT 公司達成和解，CLARENT 公司答應賠償70萬美金，其
    中5 萬元為現金，15萬元扣抵貨款，剩餘50萬元中，其中30
    萬為股票，20萬為現金」，又參諸分別共有持份承諾書記載
    「前述賠償：計有現金及CLARENT 公司之股票（包括股東權
    益及一切變賣後之價金），乃為甲乙雙方所分別共有，而甲
    乙雙方之分別持份為：甲方為70% ；乙方為30% 」，可見該
    股東臨時會議本即通過，將CLARENT 公司給付賠償之金錢及
    特別股股票之百分之三十歸乙○○所有，即美金四十萬元部
    分百分之三十之美金十二萬元，及與美金三十萬元等值之CL
    ARENT 公司之股票45592 股之百分之三十之13677.6 股，非
    如被告所稱係乙○○擅自變更給付方式，有為自己不法所有
    之意圖。而該受償之特別股股票價格之後上漲，致乙○○出
    售股票而獲得一億多元，即認屬實，亦屬其個人理財範疇，
    應無不法取得財物情事。是被告另辯稱：乙○○擅自變更給
    付方式為百分之三十現金及百分之三十股票，因認乙○○取
    得一億餘元之不法利益云云，核與實情不符，自不得採為有
    利被告之認定。
  (六)綜上所述，被告所辯，應係畏罪卸責之詞，不足採信。事證
    明確，被告誣告犯行堪以認定。
二、核被告所為，係犯刑法第169 條第1 項之誣告罪。爰審酌被
    告與告訴人乙○○因商務糾紛而有嫌隙，竟利用刑事訴訟程
    序提出告訴，冀圖以虛構事實使乙○○受刑事處分，浪費司
    法資源，並造成乙○○之名譽及精神之損害，與犯罪後猶飾
    詞否認之態度等一切情狀，量處有期徒刑六月。公訴人具體
    求刑有期徒刑二年，本院認所處上開刑度，即足資警惕被告
    ，公訴人具體求刑稍嫌過重，併予敘明。
據上論斷，應依刑事訴訟法第299 條第1 項前段，刑法第169 條
第1 項，判決如主文。
本案經檢察官呂永魁到庭執行職務。
中　　華　　民　　國　　94　　年　　12　　月　　7 　　日
                  刑事第四庭審判長法  官  林  秀  鳳
                                  法  官  許  碧  惠
                                  法  官  周  明  鴻
以上正本證明與原本無異。
如不服本判決，應於判決送達後10日內，向本院提出上訴狀。
                                  書記官  楊  哲  偉
中　　華　　民　　國　　94　　年　　12　　月　　12　　日
論罪法條：
刑法第169 條第1 項
意圖他人受刑事或懲戒處分，向該管公務員誣告者，處七年以下
有期徒刑。
意圖他人受刑事或懲戒處分，而偽造、變造證據，或使用偽造、
變造之證據者，亦同。
